ACORDAO-COMPLETO-2329467

ACÓRDÃO 295/2019 ATA 1/2019 - SEGUNDA CÂMARA

VISTOS, relatados e discutidos os presentes embargos de declaração opostos por André Luiz Ceciliano, ex-prefeito do município de Paracambi/RJ, contra o Acórdão 1972/2017-TCU-Segunda Câmara, que tratou de recurso de reconsideração em tomada de contas especial instaurada pela Diretoria Executiva do Fundo Nacional de Saúde/FNS em razão de irregularidades no Convênio 2716/2005,
ACORDAM os ministros do Tribunal de Contas da União, reunidos em sessão da 2ª Câmara, ante as razões expostas pelo relator e com fundamento nos arts. 32, inciso II, e 34 da Lei 8.443/1992, em:
9.1. conhecer e rejeitar os embargos de declaração;
9.2. dar ciência desta deliberação ao embargante e ao procurador-chefe da Procuradoria da República no Estado do Rio de Janeiro.

Embargos de declaração opostos contra acórdão que negou provimento a recurso de reconsideração em tomada de contas especial  em razão de irregularidades em convênio que objetivava prestar apoio técnico e financeiro para aquisição de equipamento e material permanente, de forma a fortalecer o Sistema Único de Saúde.

Segunda Câmara

Fundo Nacional de Saúde - MS e Município de Paracambi - RJ.

3. Interessados/Responsáveis/Recorrentes:
3.1. Responsáveis: André Luiz Ceciliano (XXX.396.397-XX) e Município de Paracambi - RJ (29.138.294/0001-02).
3.2. Recorrente: André Luiz Ceciliano (XXX.396.397-XX).

13.1. Ministros presentes: Ana Arraes (Presidente), Augusto Nardes (Relator), Aroldo Cedraz e Raimundo Carreiro.
13.2. Ministro-Substituto presente: André Luís de Carvalho.

ACORDAO-COMPLETO-2543957

Acórdão 2377/2022 - Plenário

ACORDAO-COMPLETO-2448432

Acórdão de Relação 673/2021 - Segunda Câmara

Acórdão de Relação

ACORDAO-COMPLETO-2371118

Acórdão de Relação 8437/2019 - Segunda Câmara

André Luiz Ceciliano

ANDRE LUIZ CECILIANO

AUGUSTO NARDES

Ministro Augusto Nardes.

Adoto como relatório a instrução elaborada no âmbito da Secretaria de Recursos deste Tribunal - Serur (peça 98) , que contou com a anuência dos dirigentes daquela unidade técnica (peças 99 e 100) :
HISTÓRICO
1. Trata-se de embargos de declaração opostos por André Luiz Ceciliano (peça 72) contra o Acórdão 1972/2017-TCU-Segunda Câmara (peça 62) .
1.1. A deliberação recorrida apresenta o seguinte teor: 
ACORDAM os Ministros do Tribunal de Contas da União, reunidos em Sessão de 2ª Câmara, diante das razões expostas pelo relator, com fundamento nos arts. 32, inciso I, e 33 da Lei 8.443/1992, em: 
9.1. conhecer do recurso de reconsideração e, no mérito, negar-lhe provimento; 
9.2. dar ciência da presente deliberação, acompanhada do relatório e voto que a fundamentam, ao recorrente, ao Fundo Nacional de Saúde (FNS/MS) e ao Município de Paracambi - RJ.
FUNDAMENTOS DA DECISÃO
2. Trata-se de tomada de contas especial instaurada pela Diretoria Executiva do Fundo Nacional de Saúde/FNS em desfavor de André Luiz Ceciliano, ex-prefeito do município de Paracambi/RJ, em razão de irregularidades no Convênio 2716/2005, que objetivava prestar apoio técnico e financeiro para aquisição de equipamento e material permanente, de forma a fortalecer o Sistema Único de Saúde. 
2.1.	A avença foi firmada no valor de R$ 168.933,00, dos quais R$ 150.000,00 seriam repassados pelo Concedente e R$ 18.933,00, pelo convenente, a título de contrapartida. Os recursos foram repassados ao município em 4/4/2007. Em 4/6/2007, os recursos foram resgatados da poupança, retornando à conta específica do convênio. Em seguida, foram novamente debitados (peça 1, p. 124) .
2.2.	A vigência do Convênio foi de 31/12/2005 a 27/5/2009. E o prazo para a apresentação da prestação de contas final era de até sessenta dias após o término da vigência do convênio.
2.3.	No Parecer Gescon 571/2010, registrou-se que o montante de R$ 150.000,00 foi retirado da conta corrente específica em 4/6/2007, ' (...) sem que tenha havido execução física, contrariando o item II, subitem 2.2 do Termo de Convênio, bem como inciso IV do art. 8º da IN/STN 01/97' (peça 1, p. 166-170) . Concluiu-se que os recursos foram retirados da conta corrente específica para serem aplicados em finalidade diversa da pactuada, o que levou à não aprovação da prestação de contas.
2.4.	Ante os fortes indícios de que a municipalidade se beneficiou da aplicação dos recursos do Convênio 2716/2005, promoveu-se a responsabilização da Prefeitura Municipal de Paracambi/RJ pelo débito verificado. 
2.5.	No tocante ao então prefeito, entendeu-se que ele não apresentou justificativas aceitáveis quanto à irregularidade verificada na execução do convênio, uma vez que os recursos destinados à execução do objeto foram desviados da conta corrente específica do convênio para outra conta corrente do município durante a sua gestão e aplicados em finalidade diversa daquela pactuada, para 'pagamentos diversos' (peça 15, p. 4) .
2.6.	Com efeito, os recursos repassados, em montante semelhante e no mesmo exercício financeiro, para o município de Paracambi, foram desviados da conta corrente específica para conta de titularidade do município. Tanto o responsável quanto o prefeito sucessor admitiram que, por problemas financeiros relacionados às limitações de receitas e dotações orçamentárias, os recursos foram utilizados com desvio de finalidade, em prol da municipalidade (peças 12 e 17) . O atual prefeito, Tarcísio Gonçalves Pessoa, solicita inclusive que seja concedido o parcelamento do débito em até 36 (trinta e seis) parcelas mensais, nos termos do art. 217, §§ 1º e 2º, do Regimento Interno/TCU (peças 12 e 17) .
2.7.	Segundo consignado no voto condutor da decisão embargada, os elementos de prova existentes nos autos dão conta de que houve desvio dos recursos para pagamentos de despesas do município distintas e alheias ao objeto pactuado (não houve qualquer comprovação da execução física do objetivo inicialmente fixado) . Além disso, não há indício de que o responsável pudesse ter-se locupletado ou se beneficiado dos recursos transferidos da conta específica para a conta do município. Assim, embora o responsável tenha tido suas contas julgadas irregulares, com a aplicação da multa prevista no artigo 58, inciso I, não se lhe atribuiu a responsabilidade solidária pelo débito (peça 25) .
2.8.	Inconformado com a decisão, André Luiz Ceciliano interpôs recurso de reconsideração (peça 46) , ao qual foi negado provimento (peça 62) .
2.9.	Contra tal decisão, o responsável opõe embargos de declaração nesta oportunidade (peça 72) .
ADMISSIBILIDADE
3. Os embargos declaratórios devem ser reconhecidos, porquanto preenchidos os requisitos do artigo 34 da Lei 8.443/1992.
MÉRITO
4. Constitui objeto do recurso examinar as seguintes questões:
	a) se há contradição entre o fato de o prefeito sucessor informar a transferência de recurso da conta específica para conta bancária do município e o entendimento de que não geriu os recursos (item 5) ;
	b) se houve omissão deste Tribunal ao não considerar o fato de que o embargante deixou a prefeitura municipal em 3/4/2008 e que caberia aos prefeitos sucessores a execução do objeto do convênio (item 6) .
	c) se há omissão quanto à avaliação feita pelo relator com relação à inexistência de dolo ou culpa do embargante (item 7) .
5. Contradição - responsabilidade do prefeito sucessor
5.1.	O recorrente alega contradição, aduzindo que:
	a) o período de vigência do convênio era 31/12/2005 a 27/5/2009, encerrando-se na vigência do mandato do prefeito sucessor, o qual informou ao Fundo Nacional de Saúde que os recursos do convênio foram transferidos para outra conta corrente do município e que certamente foram usados pela municipalidade para pagamentos diversos; (peça 72, p. 3) 
	b) no entanto, no voto condutor da decisão aduziu-se não haver nos autos qualquer comprovação de que o prefeito sucessor tenha efetivamente gerido os recursos do ajuste, não havendo que se falar em responsabilidade do prefeito sucessor; (peça 72, p. 3) 
	c) assim, mostra-se evidente a contradição, uma vez que o prefeito sucessor reconheceu expressamente sobre a gestão do convênio. (peça 72, p. 3) 
	Análise
5.2.	O embargante aponta contradição entre os seguintes fatos: a) o prefeito sucessor aduziu que os recursos do convênio foram transferidos para outra conta corrente do município e que foram utilizados para pagamentos diversos; b) não há comprovação de que o prefeito sucessor tenha geridos os recursos e, portanto, que houvesse responsabilidade a ser-lhe atribuída.
5.3.	Não há a alegada contradição, porquanto os fatos não são incompatíveis, mas antes se complementam. 
5.4.	No ofício encaminhado em 24/11/2009 ao Ministério da Saúde, o prefeito sucessor informou que a transferência dos recursos da conta específica do convênio para conta bancária do município ocorreu em 4/6/2007 e que 'certamente tal valor foi utilizado pela própria municipalidade para pagamentos diversos' (peça 1, p. 230) . De modo algum tal manifestação atrai a responsabilidade do prefeito sucessor, até porque incontroversamente em 4/6/2007 era o ora embargante que estava à frente da prefeitura municipal, informação admitida pelo próprio recorrente e corroborada pela documentação juntada à peça 89. 
5.5.	Desse modo, a manifestação do prefeito sucessor guarda perfeita compatibilidade com o entendimento no sentido de não haver elementos que configurem a responsabilidade do prefeito sucessor. 
5.6.	Ademais, para efeito de esclarecimento, observa-se que o próprio embargante, em seu recurso de reconsideração, admitiu que houve desvio de objeto, uma vez que a prefeitura 'utilizou os recursos para pagamentos diversos' (peça 15, p 4) . 
5.7.	Ainda sobre esse ponto, consta no relatório que acompanha a decisão embargada (peça 64, p. 3) :
2.6. Com efeito, os recursos repassados, em montante semelhante e no mesmo exercício financeiro, para o Município de Paracambi, foram desviados da conta corrente específica para conta de titularidade do município. Tanto o recorrente quanto o prefeito sucessor admitiram que, por problemas financeiros relacionados às limitações de receitas e dotações orçamentárias, os recursos foram utilizados com desvio de finalidade, em prol da municipalidade (peças 12 e 17) . O atual prefeito, Sr. Tarcísio Gonçalves Pessoa, solicita, inclusive, seja concedido o parcelamento do débito em até 36 (trinta e seis) parcelas mensais, nos termos do art. 217, §§ 1º e 2º, do Regimento Interno/TCU (peças 12 e 17) . 
2.7. Segundo o Relator a quo, os elementos de prova existentes nos autos dão conta que houve desvio dos recursos para pagamentos de despesas do Município distintas e alheias ao objeto pactuado (não houve qualquer comprovação da execução física do objetivo inicialmente fixado) . (...) 
5.8.	Ante o exposto, deve-se rejeitar a alegação, porquanto não há a alegada contradição. 
6. 	Omissão - responsabilidade dos prefeitos sucessores
6.1.	O recorrente alega omissão, por não se haver considerado o fato de que o embargante deixou a prefeitura municipal em 3/4/2008 e que caberia aos prefeitos sucessores a execução do objeto do convênio. Nesse sentido, aduz que:
	a) após a saída do embargante, outros dois prefeitos atuaram na execução do convênio; (peça 72, p. 3) 
	b) o acórdão foi omisso em identificar que o embargante deixou o cargo de prefeito em 3/4/2008 e que coube aos seus sucessores a continuidade dos trabalhos de execução e prestação de contas do convênio; (peça 72, p. 4 e peça 89, p. 1) 
	c) no dia 15/7/2008, o prefeito sucessor, Jairo dos Santos, informou que 'uniformizou os procedimentos de reformulação de plano de trabalho aprovado e de prorrogação de vigência', e que o procedimento licitatório para aquisição dos produtos previstos no convênio estaria em 'fase de homologação', requerendo prorrogação de 120 dias do prazo para sua execução (peça 1, fls. 206) ; (peça 72, p. 4) 
	d) em 1º/9/2008, o prefeito sucessor requereu nova prorrogação, por 120 dias (peça 1, fls. 2010) ; (peça 72, p. 4) 
	e) em janeiro de 2009, o prefeito seguinte, Tarciso Gonçalves Pessoa, requereu nova prorrogação de prazo por 120 dias (peça 1, p. 214) ; (peça 72, p. 4) 
	f) em 26/5/2009 houve novo pedido de prorrogação de prazo por 120 dias, uma vez que 'há interesse desta Municipalidade em executar o objeto do Convênio, pois que os equipamentos constantes no Plano de Trabalho Aprovado pelo Ministério da Saúde são necessários para a melhoria da qualidade de vida dos Munícipes' (peça 1, p. 220) ; (peça 72, p. 4) 
	g) este último pedido de prorrogação foi negado pelo Fundo Nacional de Saúde em 18/8/2009 (peça 1, p. 222) ; (peça 72, p. 4) 
	h) de qualquer forma, durante mais de um ano e três meses da saída do embargante do cargo de prefeito, os gestores sucessores assumiram a execução do convênio e, por conseguinte, sua prestação de contas, tendo inclusive diligenciado ao Ministério da Saúde sobre o andamento dos trabalhos, conforme se comprova na vasta documentação acostada aos autos; (peça 72, p. 5) 
	i) devem ser considerados tanto o princípio da impessoalidade, como também o da continuidade administrativa; (peça 72, p. 5) 
	j) segundo a jurisprudência deste Tribunal, 'fica caracterizada a responsabilidade do prefeito sucessor por omissão quando, com recursos garantidos para tal, não retomar obra iniciada e não acabada pelo seu antecessor, por implicar desperdício de recursos públicos e contrariar o princípio da continuidade administrativa' (Acórdão 10968/2015-TCU-Segunda Câmara, relatora: Ana Arraes) ; (peça 72, p. 5) 
	k) deve-se aplicar a Súmula-TCU n. 230 ('Compete ao prefeito sucessor apresentar as contas referentes aos recursos federais recebidos por seu antecessor, quando este não o tiver feito ou, na impossibilidade de fazê-lo, adotar as medidas legais visando ao resguardo do patrimônio público com a instauração da competente Tomada de Contas Especial, sob pena de co-responsabilidade') , uma vez que os prefeitos sucessores encamparam o objeto do convênio; (peça 72, p. 5) 
	l) no caso, após mais de um ano da saída do antecessor, cabia ao novo prefeito a execução e prestação de contas do Convênio, tendo ele inclusive informado do interesse e empenho do município na sua execução; (peça 72, p. 5) 
	m) assim, deve ser reconhecida a regularidade das contas do embargante, uma vez caracterizada a responsabilidade dos prefeitos sucessores. (peça 72, p. 5) 
	Análise
6.2.	Segundo o embargante, teria havido omissão deste Tribunal ao não levar em conta que ele deixou o cargo de prefeito em 3/4/2008 e que coube aos seus sucessores a continuidade dos trabalhos de execução e prestação de contas do convênio.
6.3.	Ocorre que, conforme aduzido no relatório que acompanha a decisão embargada, 'a transferência dos recursos da conta específica do convênio para a conta do município tornou materialmente impossível rastrear sua devida destinação e, portanto, comprovar sua boa e regular utilização' (peça 64, p. 4) . 
6.4.	O fato de os prefeitos sucessores haverem solicitado prorrogação de prazo, além de não garantir a execução do objeto do convênio - o qual, de fato, acabou por não ser executado -, também não garantiria o necessário nexo causal entre a execução do objeto e os recursos recebidos. 
6.5.	Muito embora em alguns casos seja possível, mesmo com a transferência de recursos da conta específica para conta bancária do município, identificar nexo causal entre os recursos recebidos e a execução do convênio, não foi isso o que se deu no caso vertente. Primeiro, porque após a transferência não há registro do destino específico dos recursos. Segundo, porque o próprio embargante - quando procurava se eximir da responsabilidade pelo débito - admitiu que os recursos foram utilizados para 'pagamentos diversos' em prol do município (peça 15, p. 4) .
6.6.	Ressalte-se que 'a multa aplicada ao recorrente decorreu da sua conduta comissiva de transferir recursos da conta específica do convênio para a conta do município' (peça 64, p. 5) , não tendo sido ele responsabilizado pela não execução do objeto do convênio, em vista a utilização dos recursos em benefício do ente municipal. 
6.7.	Por outro lado, não há elementos nos autos que permitam identificar ação ou omissão atribuível aos prefeitos sucessores, não havendo, portanto, justificativa para lhes atribuir responsabilidade e aplicar-lhes multa. 
6.8.	Ainda sobre esse ponto, no tocante à alegada aplicabilidade ao caso vertente da Súmula-TCU n. 230, colhe-se no relatório que acompanha a decisão embargada (peça 64, p. 4) :
5.2. Ao contrário do alegado, a Súmula-TCU n. 230 não se presta a eximir o prefeito antecessor de responsabilidade, mas apenas a responsabilizar solidariamente o prefeito sucessor que, tendo recebido recursos do antecessor, não presta contas ou não adota medidas legais visando ao resguardo do patrimônio público. No caso vertente, como houve a transferência de recursos da conta específica para a conta do município, não é possível afirmar que o prefeito sucessor efetivamente geriu recursos oriundos do convênio em questão. E ainda que fosse esse o caso, isso não implicaria ausência de responsabilidade do prefeito antecessor (ora recorrente) . 
5.3. Conforme consignado no voto condutor da decisão recorrida, os elementos dos autos demonstram que em 4/6/2007 a integralidade dos recursos foi irregularmente transferida da conta específica do convênio. Posteriormente, constatou-se que os recursos foram utilizados em benefício da municipalidade, com desvio de objeto, para 'pagamento diversos'. 
5.4. A transferência dos recursos da conta específica do convênio para a conta do município tornou materialmente impossível rastrear sua devida destinação e portanto comprovar sua boa e regular utilização. 
5.5. Assim, sendo o recorrente o responsável pela irregular transferência dos recursos, não há que se falar em responsabilidade do prefeito sucessor, razão pela qual a alegação deve ser rejeitada.
6.9. 	Ante o exposto, uma vez inexistente a alegada omissão, deve-se rejeitar a alegação. 
7. 	Omissão - inexistência de comprovação de dolo ou culpa
7.1.	O recorrente alega omissão quanto à avaliação da inexistência de dolo ou culpa do embargante. Nesse sentido, aduz que:
	a) deve ser reconhecida a omissão do acórdão embargado quanto à avaliação feita pelo relator com relação à inexistência de dolo ou culpa do embargante, não se tendo vislumbrado 'qualquer indício de que o [ora embargante] possa ter se locupletado ou se beneficiado dos recursos transferidos da conta específica para a conta do município'; (peça 72, p. 6) 
	b) não cabe responsabilizar o ora embargante, uma vez comprovado que não concorreu com dolo ou culpa para a produção de qualquer dano; (peça 72, p. 6) 
	c) a responsabilidade pela execução e prestação de contas do convênio recai exclusivamente sobre os gestores sucessores, até porque inexiste imputação de dolo ou culpa do ora embargante, que deixou o cargo em 3/4/2008, ou seja, mais de um ano antes do término da vigência do convênio, devendo ser excluída qualquer condenação em multa, julgando por regulares, ou regulares com ressalva, suas contas; (peça 72, p. 6) 
	d) no caso, é evidente que o embargante (a) agiu de boa-fé, (b) praticou o ato após a manifestação dos órgãos técnicos, (c) não havia evidência de qualquer ilicitude e que (d) não era razoável exigir conduta diversa, até mesmo porque os prefeitos sucessores requereram a prorrogação do convênio e foram responsáveis por sua execução; (peça 72, p. 7) 
	e) uma vez evidenciadas sua boa-fé processual e a total falta de nexo de causalidade entre as irregularidades apontadas e a conduta do embargante, espera sejam reexaminados os encaminhamentos propostos no acórdão recorrido, e suas conclusões, considerando os pontos contraditórios e omissos. (peça 72, p. 7) 
	Análise
7.2.	A alegação de ausência de dolo ou culpa extrapola os estreitos limites dos embargos declaratórios, já adentrando no mérito da condenação do ora embargante. De qualquer modo, consta no relatório que acompanha a decisão embargada (peça 64, p. 5) :
7.2. Segundo a jurisprudência deste Tribunal, 'a imputação da penalidade de multa, assim como do débito, exige apenas a verificação da ocorrência de culpa, em qualquer uma de suas modalidades' (Acórdão 3874/2014-TCU-Segunda Câmara) . 
7.3. No caso vertente, a multa aplicada ao recorrente decorreu da sua conduta comissiva de transferir recursos da conta específica do convênio para a conta do município, tendo-se posteriormente constatado que foram gastos em 'pagamentos diversos' a cargo do município, com desvio de objeto, portanto. 
7.4. O dolo aí reside no fato de o ora recorrente haver agido em franca desobediência ao previsto na Cláusula Quarta do convênio celebrado entre o município e o Ministério da Saúde, cláusula que estabelecia ser 'vedada a transferência, por parte do Convenente, dos recursos alocados à conta aberta pelo Concedente', isto é, 'conta específica (...) vinculada ao presente instrumento, onde serão movimentados na forma da legislação específica' (peça 1, p. 83) . 
7.3.	Registre-se que o fato de se haver reconhecido que o ora embargante não se locupletou com os recursos não infirma o consignado acima, porquanto inexistência de dolo ou culpa não se confunde com não locupletamento. Em verdade, a decisão embargada se limitou a aduzir não haver elementos que levassem à conclusão de que o ora embargante se beneficiou dos recursos transferidos, o que é bem diferente de dizer que não houve dolo ou culpa na conduta atribuída ao ora embargante, isto é, a de transferir os recursos do convênio para conta bancária do município. 
7.4.	Ante a inexistência da apontada omissão, deve-se rejeitar a alegação. 
CONCLUSÃO
8.	Das análises anteriores, conclui-se que:
	a) não há a alegada contradição, porquanto o fato de o prefeito sucessor haver informado que os recursos haviam sido transferidos da conta específica do convênio para conta bancária do município não implica que ele tenha gerido os recursos (item 5) ;
	b) não há a alegada omissão, porquanto incontroversa a conduta que redundou na apenação do embargante com multa e inexistentes elementos que levem à responsabilização dos prefeitos sucessores (item 6) ;
	c) o juízo quanto à existência de dolo ou culpa na conduta do embargante extrapola os limites dos embargos declaratórios e adentra o mérito da questão; não obstante isso, tem-se que não há a alegada omissão, porquanto a decisão embargada limitou-se a aduzir que não houve locupletamento, o que não se confunde com inexistência de dolo ou culpa na conduta do embargante (item 7) .
8.1.	Assim, propõe-se rejeitar aos embargos.
PROPOSTA DE ENCAMINHAMENTO
9.	Ante o exposto, submete-se o assunto à consideração superior, propondo-se, com fundamento no artigo 32, inciso II, e 34, da Lei 8.443/1992:
	a) conhecer dos embargos declaratórios e, no mérito, rejeitá-los;
	b) dar ciência da decisão ao recorrente e demais interessados.
	É o relatório.

8.1. Nilza Maria Izolani e Oliveira e outros, representando Prefeitura Municipal de Paracambi - RJ.  
8.2. Mauro Porto (12878/OAB-DF) e outros, representando André Luiz Ceciliano e André Luiz Ceciliano.

Não atuou.

TOMADA DE CONTAS ESPECIAL. CONVÊNIO. CONTAS IRREGULARES. MULTA. RECURSO DE RECONSIDERAÇÃO. CONHECIMENTO. RETIRADA IRREGULAR DE RECURSOS DA CONTA ESPECÍFICA DO CONVÊNIO. AUSÊNCIA DE RESPONSABILIDADE DO PREFEITO SUCESSOR. NEGATIVA DE PROVIMENTO. EMBARGOS DE DECLARAÇÃO. CONHECIMENTO. AUSÊNCIA DAS ALEGADAS CONTRADIÇÃO E OMISSÕES. REJEIÇÃO.

TOMADA DE CONTAS ESPECIAL (TCE)

Secretaria de Recursos (Serur).

Trata-se de embargos de declaração opostos por André Luiz Ceciliano, ex-prefeito do município de Paracambi/RJ, contra o Acórdão 1972/2017-TCU-Segunda Câmara, que tratou de recurso de reconsideração em tomada de contas especial instaurada pela Diretoria Executiva do Fundo Nacional de Saúde/FNS em razão de irregularidades no Convênio 2716/2005, que objetivava prestar apoio técnico e financeiro para aquisição de equipamento e material permanente, de forma a fortalecer o Sistema Único de Saúde. 
2.	De início, conheço dos mencionados embargos, uma vez preenchidos os requisitos do artigo 34 da Lei 8.443/1992.
3.	No mérito, anuo ao posicionamento da Serur em relação às supostas contradições e omissões no acórdão combatido, destacado abaixo, cujos argumentos incorporo às minhas razões de decidir, sem prejuízo das considerações a seguir: 
a) não há a alegada contradição, porquanto o fato de o prefeito sucessor haver informado que os recursos haviam sido transferidos da conta específica do convênio para conta bancária do município não implica que ele tenha gerido os recursos (item 5) ;
b) não há a alegada omissão, porquanto incontroversa a conduta que redundou na apenação do embargante com multa e inexistentes elementos que levem à responsabilização dos prefeitos sucessores (item 6) ;
c) o juízo quanto à existência de dolo ou culpa na conduta do embargante extrapola os limites dos embargos declaratórios e adentra o mérito da questão; não obstante isso, tem-se que não há a alegada omissão, porquanto a decisão embargada limitou-se a aduzir que não houve locupletamento, o que não se confunde com inexistência de dolo ou culpa na conduta do embargante (item 7) .
4.	Não merece prosperar a tentativa de argumentação no sentido da existência de contradição ou omissão da decisão embargada que definiu a responsabilidade do embargante, mesmo com o fato de o prefeito sucessor ter reconhecido que os recursos do convênio foram transferidos para outra conta corrente do município e que foram utilizados para pagamentos diversos. 
5.	A responsabilização do sr. André Luiz Ceciliano deu-se exatamente pela transferência do montante de R$ 150.000,00 repassado pelo Fundo Nacional de Saúde (FNS) da conta corrente específica do convênio em 4/6/2007, em desacordo com os normativos que disciplinam a matéria, para uma outra conta da prefeitura que, posteriormente, foi utilizada para pagamentos diversos. Tal registro foi expressamente consignado no voto do acórdão combatido:
8.	O inconformismo do recorrente quanto à não responsabilização do prefeito sucessor não merece prosperar, pois, conforme bem asseverou a Serur, a Súmula-TCU n. 230 não se presta a eximir o prefeito antecessor de responsabilidade, mas apenas a responsabilizar solidariamente o prefeito sucessor que, tendo recebido recursos do antecessor, não presta contas ou não adota medidas legais visando ao resguardo do patrimônio público.
9.	Os elementos constantes dos autos, em especial demonstrativos bancários e Ofício GAB/635/2009 (peça 1, p. 120, 124, 126 e 230) , evidenciam que o montante de R$ 150.000,00 repassado pelo Fundo Nacional de Saúde (FNS) foi retirado da conta corrente específica do convênio em 4/6/2007, creditado nesse mesmo dia na conta da prefeitura e utilizado pela própria municipalidade para pagamentos diversos.
10.	Importante registrar que a transferência dos recursos repassados pelo FNS da conta específica do convênio para a conta do município torna materialmente impossível rastrear sua destinação e, por conseguinte, impossibilita a comprovação da boa e regular utilização desses recursos.
6.	A mencionada transferência irregular acabou por impossibilitar a identificação do destino dos recursos, que, conforme prova dos autos, foram utilizados com desvio de finalidade em prol da municipalidade. Por esse motivo, este Tribunal acabou por fixar prazo para que o Município de Paracambi/RJ efetuasse o recolhimento do valor de R$ 150.000,00 (cento e cinquenta mil reais) junto aos cofres do Fundo Nacional de Saúde - FNS, determinação que vem sendo cumprida consoante comprovantes de pagamentos que vêm sendo anexados aos autos.
7.	Por fim, também não merece melhor sorte a alegação de omissão quanto à avaliação da inexistência de dolo ou culpa do embargante. A matéria foi tratada no relatório que fundamentou o acórdão recorrido:
7.1. O recorrente alega ausência de dolo ou culpa na produção do dano ao erário, aduzindo que: a) não agiu com dolo ou culpa; (peça 46, p. 9) b) não é cabível responsabilizar o prefeito, seja pelo ressarcimento, como também por aplicação de multa, uma vez comprovado que não concorreu com dolo ou culpa para a produção de qualquer dano. (peça 46, p. 9)  
7.2. Segundo a jurisprudência deste Tribunal, 'a imputação da penalidade de multa, assim como do débito, exige apenas a verificação da ocorrência de culpa, em qualquer uma de suas modalidades' (Acórdão 3874/2014-TCU-Segunda Câmara) . 
7.3. No caso vertente, a multa aplicada ao recorrente decorreu da sua conduta comissiva de transferir recursos da conta específica do convênio para a conta do município, tendo-se posteriormente constatado que foram gastos em 'pagamentos diversos' a cargo do município, com desvio de objeto, portanto. 
7.4. O dolo aí reside no fato de o ora recorrente haver agido em franca desobediência ao previsto na Cláusula Quarta do convênio celebrado entre o município e o Ministério da Saúde, cláusula que estabelecia ser 'vedada a transferência, por parte do Convenente, dos recursos alocados à conta aberta pelo Concedente', isto é, 'conta específica (...) vinculada ao presente instrumento, onde serão movimentados na forma
	Ante o exposto, considerando que inexistem as omissões e contradições apontadas pelo recorrente, VOTO por que este Tribunal adote a minuta de Acórdão que trago à apreciação deste Colegiado.
TCU, Sala das Sessões Ministro Luciano Brandão Alves de Souza, em 29 de janeiro de 2019.
Ministro JOÃO AUGUSTO RIBEIRO NARDES 
Relator